【裁判字號】    98,交聲,98
【裁判日期】    980430
【裁判案由】    聲明異議
【裁判全文】
臺灣嘉義地方法院交通事件裁定          98年度交聲字第98號
原處分機關  交通部公路總局嘉義區監理所嘉義市監理站
異  議  人  乙○○
即受處分人
上列異議人即受處分人因違反道路交通管理處罰條例案件，對於
交通部公路總局嘉義區監理所嘉義市監理站於民國98年3月4日所
為之處分（原處分案號：嘉監義裁字第裁76-AEX461656號），聲
明異議，本院裁定如下：
    主  文
異議駁回。
    理  由
一、按駕駛人駕駛汽車，應遵守道路交通標誌、標線、號誌之指
    示；汽車行駛至交岔路口，其行進、轉彎，應遵守燈光號誌
    之指示，道路交通安全規則第90條、第102條第1項第1款分
    別定有規定。另按行車管制號誌之「圓形紅燈」，其顯示之
    意義為：車輛面對圓形紅燈表示禁止通行，不得超越停止線
    或進入路口，及車輛面對與圓形紅燈同亮之箭頭綠燈時，得
    依箭頭綠燈之指示行進，道路交通標誌標線號誌設置規則第
    206條定有規定。又按汽車駕駛人，行經有燈光號誌管制之
    交岔路口闖紅燈者，處新臺幣（下同）1,800元以上5,400元
    以下罰鍰；汽車駕駛人有第53條情形者，除依原條款處罰鍰
    外，並予記違規點數3點，道路交通管理處罰條例第53條第1
    項、第63條第1項第3款分別亦定有明文。
二、原處分意旨略以：本件異議人即受處分人（下稱異議人）乙
    ○○於民國98年2月3日0時28分許，駕駛車牌號碼2U-4960號
    自用一般小客車，沿臺北市○○○路○段行駛，於行經研究
    院路1段與研究院路1段101巷巷口設有燈光號誌之交岔路口
    時，其行進方向之燈光號誌係禁止通行之紅燈號誌，竟闖紅
    燈左轉（北轉東）研究院路1段101巷行駛，適為臺北市政府
    警察局南港分局警備隊（下稱原舉發機關）警員甲○○發現
    ，除將異議人攔停外，並填製北市警交字第AEX461656號舉
    發違反道路交通管理事件通知單予以舉發，嗣異議人於到案
    日期前向原處分機關即交通部公路總局嘉義區監理所嘉義市
    監理站（下稱原處分機關）申訴，經原處分機關調查結果仍
    認異議人有上開違規行為，乃依道路交通管理處罰條例第53
    條第1項、第63條第1項第3款之規定，於98年3月4日以嘉監
    義裁字第裁76-AEX461656號裁決書，據以裁處異議人罰鍰
    2,700元，並記違規點數3點之處分。
三、聲明異議意旨略以：異議人因警員認定我紅燈左轉，我則認
    為我綠燈左轉，又2人1組之警員其中1人嚼檳榔值勤，我當
    面告知，遂引起爭執，其一警員則拿起相機猛拍我。我認為
    警察有帶相機，應將我違規情形記錄，不能口說無憑，否則
    為何要帶相機，為此原處分機關所為之處分顯有錯誤，狀請
    鈞院撤銷原處分等語。
四、經查：
（一）按執行交通勤務警員舉發違反道路交通管理處罰條例所列
      之違規事實，本質上為行政處分，係公務員基於職務上之
      權力，依法就特定之具體事件所為之具有公法上效果之單
      方面行政行為，基於公務員為公法上行為具有公信力之原
      則，該行政處分行為當可被推定為真正，此乃行政法上之
      基本原理原則，並本於此公信原則，使執行員警得當機處
      分，以達其維護交通秩序、安全之行政目的。
（二）本件異議人前揭違規事實，業經證人即舉發員警甲○○於
      本院調查時具結證述明確：「（問：本舉發單是否你所開
      立的？）對。（問：開立舉發單的時間為98年2月3日零時
      28  分，當天你們在執行何勤務？在何處值勤？）（庭呈
      值勤分配表附卷，見本院卷第20頁）當天我們是在台北市
      ○○○路1段101巷巷口執行酒測的勤務，執行重點是在取
      締酒駕及交通違規，我們是在容易肇事的路口執行勤務。
      （問：請詳述本件違規情況？）（庭呈該舉發地點翻拍相
      片附卷，見本院卷第19頁）這是我收到本件傳票之後到違
      規現場去拍攝的，舉發當天我是發現錢先生紅燈左轉，於
      是我就攔下他，我一開始就表明錢先生違規所以要他出示
      證件，因為我們有服務態度的宣導，所以如果錢先生沒有
      違規，我們要臨檢的話，我們都會先說「對不起要臨檢，
      請出示證件」的話，後來錢先生就跟我們說他是從南部上
      來的，要求我們開罰少一點的罰單，但是我說不行，因為
      我們都有錄音錄影。（問：當時你站在路口的何處？提示
      照片）就是站在庭呈照片箭頭所指的地方，就是站在距離
      台北市○○○路○段101巷向口約20公尺左右的地方。（你
      站的地方是否可以清楚看到號誌燈？）可以，且該處設有
      行人通行讀秒的號誌燈，白天的秒數為32秒，到晚上會變
      更為28秒。」，查證人甲○○既在本院法官面前具結以言
      詞供述本件訴訟上之待證事實（即異議人有上開違規事實
      ），因其與異議人毫無怨懟，自無自陷於偽證罪之追訴而
      構詞誣賴異議人之理；且於本件卷存證據資料內並無任何
      積極證據足以證明員警上開供述係屬虛偽，亦未有足以令
      人顯信其證述為不可採之品性證據或前科證據存在，本院
      自不得僅以證人為本件開單告發異議人之員警而全盤抹煞
      其於訴訟上所具之證人資格，況異議人於本院調查時稱：
      「當天我並不確定我是否紅燈左轉，以我多年駕駛的經驗
      ，警察攔下我，我直覺應該會多少有違規的行為，我希望
      警員能夠開少一點，那我就認了，……」等語，自承其無
      法確認有遵守交通規則之情，而就上開證人陳述，亦未舉
      出或提出任何對其有利之證據資料，以使本院對證人所述
      產生合理之懷疑，本院因認證人甲○○之證詞可採，本件
      異議人違規事實應可認定，又按為維護交通秩序、安全之
      行政目的，警員實施道路交通管理之稽查，見闖紅燈（紅
      燈左轉）之違規汽車駕駛人，依法本得當場攔截製單舉發
      ，不必有錄影等資料作依據，復警員執行職務之言行舉止
      若有不當，要屬異議人得向其所屬機關陳情問題，尚無涉
      異議人違規行為之認定，從而，異議人前開所辯，洵屬無
      據。
五、綜上所述，本件異議人既有上述行經有燈光號誌管制之交岔
    路口闖紅燈（紅燈左轉）之違規行為，原處分機關依道路交
    通管理處罰條例第53條第1項及第63條第1項第3款之規定，
    裁處異議人罰鍰2,700元，並予記違規點數3點之處分，核無
    不當。本件異議為無理由，應予駁回。
據上論斷，應依道路交通管理處罰條例第87條第2項，道路交通
案件處理辦法第19條，裁定如主文。
中    華    民    國    98    年    4     月    30    日
                  交通法庭法  官  劉瓊雯
上列正本證明與原本無異。
如不服本裁定，應於裁定送達後5日內向本院提出抗告狀（應附
繕本）。
中    華    民    國    98    年    4     月    30    日
                          書記官  劉美娟


司法院資訊處製作；財團法人民間司法改革基金會備份。
